【裁判字號】    89,上訴,1376
【裁判日期】    890316
【裁判案由】    毒品危害防制條例
【裁判全文】
臺灣高等法院刑事判決                          八十九年度上訴字第一三七六號
    上訴人即
    被      告  甲○○
    選任辯護人  簡坤明
右上訴人因被告毒品危害防制條例案件，不服臺灣台北地方法院八十九年度訴字第七
四號，中華民國八十九年三月十六日第一審判決（起訴案號：臺灣台北地方法院檢察
署八十八年度偵字第二四九八三號）提起上訴，本院判決如左：
    主  文
上訴駁回。
    事  實
一、甲○○於八十七年間，曾犯違反毒品危害防制條例案件，經本院以八十八年度毒
    聲字第一四○二號，裁定送觀察、勒戒後，因無繼續施用毒品之傾向，經臺灣臺
    北地方法院檢察署檢察官，於八十八年一月十一日，以八十七年度偵字第二一三
    三三號，處分不起訴，復於八十八年九月間某日，至同年十一月十一日間，因施
    用第一級及第二級毒品，經台灣台北地方法院以八十八年度毒聲字第二八四一號
    裁定送觀察、勒戒後，認有繼續施用毒品傾向，經台灣台北地方法院於八十九年
    一月二十七日，以八十九年度訴字第七三號，分別判處有期徒刑七月及四月，經
    定應執行有期徒刑十月，復意圖販賣第二級毒品安非他命牟利，於八十八年十一
    月十三日十五時十分許，攜帶淨重二十三點三公克及十六點九公克之安非他命各
    一包，及供己施用淨重零點二公克及一點九公克之海洛因各一包（甲○○施用第
    一級毒品海洛英部分，業經台灣台北地方法院於八十九年一月二十七日，以八十
    九年度訴字第七三號刑事判決在案）、小塑膠分裝袋七十四個，在臺北市○○○
    路○段一一九巷六十號約定交易地點為民族國中校舍後方附近，準備將上開安非
    他命，販賣與姓名年籍不詳綽號「家鴻」之成年男子，適有警員乙○○經過，攔
    下被告盤查，甲○○畏罪心虛，逃往已在上址等候之「家鴻」等人，欲將裝有上
    開安非他命之手提袋交予「家鴻」，「家鴻」見狀不敢接手，而直接逃跑，甲○
    ○遂攜帶上開手提袋，翻牆進入附近民族國中校園內逃跑，並將上開手提袋丟棄
    在校園之垃圾桶內，旋即為到場之警員逮捕，並在上開背包內，扣得上開安非他
    命、海洛因及塑膠分裝袋。
二、案經臺北市政府警察局大安分局報告臺灣臺北地方法院檢察署檢察官偵查起訴。
    理  由
一、訊據被告甲○○矢口否認右揭犯行，辯稱︰案發當時，與「家鴻」相約在臺北市
    ○○○路民族國中見面，欲以新臺幣（下同）二萬六千元，向「家鴻」購買上開
    安非他命，家鴻拿錢後，未及交付安非他命，警員即到現場，「家鴻」逃跑中，
    將裝有上開安非他命之手提袋，丟在路旁草叢中，警員拾獲卻說係伊所有，伊不
    知袋內毒品之數量及海洛英何來云云。經查︰（一）右揭犯罪事實，業據被告於
    臺北市政府警察局大安分局警訊中坦承不諱，有警訊筆錄附於臺灣臺北地方法院
    檢察署八十八年度偵字第二四九八三號偵查卷宗第七頁、第八頁可稽；核與證人
    即當場查獲本案之臺北市政府警察局大安分局羅斯福路派出所巡佐乙○○，在臺
    灣臺北地方法院檢察署檢察官偵訊中證稱︰「八十八年十一月十三日下午，我巡
    邏經過民族國中發現二人在那邊打電話，我下去查該二人，盤查之後我斷續往前
    ，看到甲○○，直覺可疑，攔下甲○○查証件，他說與人有約在台大校門口見面
    ，我看他拿皮包問他皮包內何物，他說沒有，因我見他臉色有變，手在發抖，我
    伸手要查看，他轉身就跑，後他自己跌倒，爬起來後往打電話那二人方向跑，將
    手提袋要遞給那二人，那二人就直接跑了，甲○○則翻牆到操場內，我呼叫同仁
    圍捕，他又翻到學校外被我們抓到。甲○○抓到時包包已被他丟走了，我要他交
    出包包，他起先不肯，後來在學校垃圾桶內查到包包。」（見前揭偵查卷宗第三
    十二頁）相符，是被告於警訊中之自白，堪信為真實。被告嗣後於臺灣臺北地方
    法院檢察署檢察官初訊中，翻異前詞，供稱︰「當時我與家鴻在一起，我們一起
    向崁仔用二萬六買安，二萬元買海洛因：：分裝袋是與毒品放在一起，警方臨檢
    時家鴻跑掉只抓到我，這些毒品是我與家鴻一起買的：：」（見前揭偵查卷宗第
    十八頁），復於臺灣臺北地方法院檢察署檢察官複訊中改稱︰「我跟家鴻在羅斯
    福路民族國中相約，我拿二萬六千元買安非他命，他貨尚未交給我，警方就來了
    ，我們就跑了，他把貨丟在旁邊：：」（見前揭偵查卷宗第二十八頁）前後所述
    相互歧異，應係卸責之詞，不足採信；（二）被告於臺灣臺北地方法院檢察署檢
    察官偵訊中，及原審審理中，供稱被抓當時，尚未開始與「家鴻」說話，而「家
    鴻」尚未將上開背包交給伊等語（見前揭偵查卷宗第二十八頁、本院八十九年三
    月九日審判筆錄），與前開證人乙○○證述盤查被告時，被告與另外二人尚未接
    觸等情（見前揭偵查卷宗第三十二頁、第三十三頁），互核相符，是被告被查獲
    當時，尚未與上開二人接觸之事實，堪以認定；倘被告當時確欲購買上開毒品，
    在被告未與上開二人接觸之情形下，何以警方卻未在其身上未扣得被告宣稱之二
    萬六千元價金，反自其攜帶之手提袋內起獲毒品？是被告辯稱當時係要購買毒品
    ，而非販賣毒品云云，不足採信。再者，被告既未與打電話之二人接觸，即已持
    有該手提袋，顯見該手提袋乃其所攜帶。被告辯稱為家鴻所丟棄，要與事實不符
    。（三）警方於查獲被告之際，既見被告欲將藏有毒品之手提袋交付在場之另二
    人，自有查証之必要，則被告應警方要求帶領渠等至土城住處查証「家鴻」之人
    ，亦屬警方辦案之正常程序。証人即承辦警員乙○○亦証稱前往土城查緝「家鴻
    」即是欲查証被告欲販賣予何人（見本院八十九年五月十六日訊問筆錄）。是被
    告以若其販賣，焉有可能帶領警方尋捕「家鴻」以便指認云云置辯，洵無理由。
    （四）被告復辯稱果伊欲販賣安非他命，何以分裝二包云云。但依被告前述辯解
    ，其購買之時安非他命即分裝二包，顯見分裝包數與是否販賣並無必然關聯，被
    告執此為辯，亦嫌無據。（五）此外，復有第二級毒品安非他命三十八點六五七
    一公克（送驗三十八點七三八公克，取樣零點零八零九公克，已鑑析用罄，餘三
    十八點六五七一公克），及小塑膠分裝袋七十四個在案可證（見扣押物品清單、
    憲兵司令部刑事鑑識中心八十九年二月一日（八九）綱得字第○一四八二號鑑驗
    通知書各一紙，附於本院刑事卷宗），是被告犯行堪以認定，應予依法論科。
二、按安非他命係屬毒品危害防制條例第二條第二項第二款所稱之第二級毒品。核被
    告所為，係犯毒品危害防制條例第五條第二項意圖販賣而持有第二級毒品罪。被
    告於警訊自白有施用第二級毒品安非他命，並因施用第二級毒品經台灣台北地方
    法院以八十九年度訴字第七三號判處有期徒刑四月在案，則其買入扣案安非他命
    應為供己施用。又被告於警訊供承扣案安非他命以二萬六千元購入，準備以三萬
    元賣予「家鴻」，則其具有營利意圖，灼然至明。惟被告於途中即為警查獲，尚
    未開始實行販賣安非他命之構成要件行為，非屬販賣第二級毒品安非他命未遂之
    階段，應論以意圖販賣而持有第二級毒品罪。公訴意旨，認應依同法第四條第五
    項、第二項販賣第二級毒品未遂罪處斷，容有未洽，惟起訴事實相同，爰依法變
    更起訴法條。原審適用上開法條暨審酌被告於八十七年間，曾犯違反毒品危害防
    制條例案件，經台灣台北地方法院以八十八年度毒聲字第一四○二號，裁定送觀
    察、勒戒後，因無繼續施用毒品之傾向，經臺灣臺北地方法院檢察署檢察官，於
    八十八年一月十一日，以八十七年度偵字第二一三三號，處分不起訴，復於八十
    八年間，因施用第一級及第二級毒品，經台灣台北地方法院以八十八年度毒聲字
    第二八四一號裁定送觀察、勒戒後，認有繼續施用毒品傾向，經台灣台北地方法
    院於八十九年一月二十七日，以八十九年度訴字第七三號判決，分別判處有期徒
    刑七月及十月，定應執行刑十月在案，素行不端，但被告未曾受有期徒刑之執行
    完畢，尚非累犯，有臺灣高等法院檢察署刑案紀錄簡覆表，及台灣台北地方法院
    八十九年度訴字第七三號刑事判決附卷可稽，而被告正值青壯，不思循合法正當
    途徑獲致財富，竟運用智慧、勞力於不法之途，犯後猶飾詞圖卸，尚無悔意，及
    犯罪之動機、目的、手段、欲販賣而持有合計淨重四十點二公克安非他命所生之
    社會危險等一切情狀，量處有期徒刑六年，並認扣案之第二級毒品安非他命三十
    八點六五七一公克（送驗三十八點七三八公克，取樣零點零八零九公克，已鑑析
    用罄，餘三十八點六五七一公克），為違禁物，且為被告所有，應依毒品危害防
    制條例第十九條第一項規定沒收銷燬之，扣案塑膠分裝袋七十四個，未經使用，
    係被告所有供預備犯罪之物，應依刑法第三十八條第一項第二款沒收，均無違誤
    。被告上訴空言否認犯罪，指摘原判決不當，為無理由，應予駁回。
據上論斷，應依刑事訴訟法第三百六十八條，判決如主文。
本案經檢察官郭弘佑到庭執行職務。
中      華      民      國    八十九    年      六      月    二十一    日
                              臺灣高等法院刑事第十三庭
                                  審判長法  官  常  尚  信
                                        法  官  周  占  春
                                        法  官  盧  彥  如
右正本證明與原本無異。
如不服本判決應於收受送達後十日內向本院提出上訴書狀，其未敘述上訴之理由者並
得於提起上訴後十日內向本院補提理由書（均須按他造當事人之人數附繕本）。
                                        書記官  蘇  文  正
中      華      民      國    八十九    年      六      月    二十三    日
附錄：本案論罪科刑法條全文
毒品危害防制條例第五條第二項：
意圖販賣而持有第二級毒品者，處五年以上有期徒刑，得併科新臺幣五百萬元以下罰
金。


司法院資訊處製作；財團法人民間司法改革基金會備份。
